臺灣高等法院刑事判決
110年度交上易字第181號
上  訴  人  
即  被  告  林冠伯



上列上訴人即被告因過失傷害案件，不服臺灣新北地方法院110
年度交易字第7號，中華民國110年5月6日第一審判決（起訴案號
：臺灣新北地方檢察署109年度偵字第22813號），提起上訴，本
院判決如下：
    主  文
原判決撤銷。
林冠伯犯過失傷害罪，處拘役伍拾日，如易科罰金，以新臺幣壹
仟元折算壹日。緩刑貳年，並應以如附表所示方式向陳榮俊給付
如附表所示數額之損害賠償。
    犯罪事實
一、林冠伯領有普通重型機車駕駛執照，其於民國109年2月13日
    下午某時，騎乘車牌號碼000-000號普通重型機車，沿新北
    市中和區景平路往新店方向行駛，嗣於同日下午1時56分許
    （起訴書誤載為下午2時36分許），行經景平路與同市區安
    樂路交岔路口時，本應注意汽車行駛時，駕駛人應注意兩車
    並行之間隔，並隨時採取必要之安全措施，而當時天候晴，
    日間有自然光線，道路乾燥，無任何缺陷與障礙，視距良好
    ，並無不能注意之情事，詎其竟疏未注意兩車並行間隔，即
    貿然右轉，適有陳榮俊騎乘車牌號碼000-000號普通重型機
    車，亦沿景平路同向同一車道直行至該路口，而在林冠伯所
    騎機車右側並行，見狀不及閃避，兩車遂發生碰撞，致陳榮
    俊人車倒地，受有左雙踝骨折之傷害。林冠伯於肇事後留在
    現場，於其犯行尚未被有偵查犯罪職權之機關或公務員發覺
    前，主動向至現場處理事故之員警坦承其係騎車肇事者，進
    而接受裁判。
二、案經陳榮俊訴由新北市政府警察局中和分局報請臺灣新北地
    方檢察署檢察官偵查起訴。
    理  由
壹、證據能力方面
一、按被告以外之人於審判外之言詞或書面陳述，除法律有規定
    者外，不得作為證據，刑事訴訟法第159條第1項固定有明文
    ；惟被告以外之人於審判外之陳述，雖不符同法第159條之1
    至第159條之4之規定，而經當事人於審判程序同意作為證據
    ，法院審酌該言詞陳述或書面陳述作成時之情況，認為適當
    者，亦得為證據，同法第159條之5第1項亦定有明文。經查
    ，本判決所引用之被告以外之人於審判外之陳述，固均屬傳
    聞證據，惟上訴人即被告林冠伯就前揭審判外陳述均表示同
    意具有證據能力（見本院卷第45、46頁）；而檢察官亦表示
    上開證據均有證據能力（同上卷頁）。本院審酌上開證據製
    作時之情況，尚查無違法不當及證明力明顯過低之瑕疵，亦
    認為以之作為證據應屬適當，爰逕依刑事訴訟法第159條之5
    第1項規定，認前揭證據均例外有證據能力。
二、本判決所引用之非供述證據，並無證據證明係公務員違背法
    定程序所取得，亦無顯有不可信之情況，且經本院於審理期
    日為合法調查，該等證據自得作為本案裁判之資料。
貳、實體方面
一、認定犯罪事實所憑證據及理由　　
  ㈠上開犯罪事實，業據被告於本院審理時坦承不諱（見本院卷
    第44、107頁），復有以下事證可資佐證補強：
　⒈被告於上開時、地騎乘機車撞及告訴人陳榮俊，告訴人因而
    受有前揭傷害之事實，業據證人即告訴人於警詢、偵訊時分
    別證述明確（見偵卷第7至9、37、72頁），並有道路交通事
    故現場圖、道路交通事故調查報告表㈠、㈡、現場暨車損採證
    照片、監視器錄影畫面翻拍照片、臺灣新北地方檢察署檢察
    事務官勘驗報告、佛教慈濟醫療財團法人台北慈濟醫院診斷
    證明書、原審勘驗筆錄等件在卷可稽（見偵卷第27、31至35
    、43至53、63、89至90頁、原審卷第103頁）。是上開事實
    ，首堪認定。　
　⒉按汽車行駛時，駕駛人應注意兩車並行之間隔，並隨時採取
    必要之安全措施；又所謂汽車，係指在道路上不依軌道或電
    力架線而以原動機行駛之車輛，亦包括機車在內，道路交通
    安全規則第94條第3項、第2條第1款分別定有明文。查被告
    考領有普通重型機車之駕駛執照，有公路監理電子閘門資料
    在卷可考（見原審卷第137頁），對於上開交通規則自無不
    知之理。是其於騎乘機車時，自應注意上開規則，而當時天
    候晴，日間有自然光線，路面乾燥，無缺陷與障礙，視距良
    好，並無不能注意之情事，有道路交通事故調查報告表㈠在
    卷可稽（見偵卷第33頁），故客觀上被告倘能注意兩車並行
    之間隔，而不貿然右轉，當可避免本件車禍之發生。然其竟
    疏未注意，即貿然右轉，致撞及並行於其右側之告訴人，足
    認被告確有違反前揭道路交通安全規則之過失，且其過失行
    為致使告訴人受有傷害，被告之過失行為與告訴人之受傷結
    果間，亦具有相當因果關係至明。
　㈡至公訴意旨雖認被告尚有違反「轉彎車應讓直行車先行」之
    注意義務云云。惟按汽車行駛至交岔路口，轉彎車應讓直行
    車先行，道路交通安全規則第102條第1項第7款固定有明文
    。但該規定係適用於不同行車方向或同方向不同車道（包括
    同向二以上車道及快慢車道等）行駛之情形，至同向同車道
    行駛之情形，應適用同規則第94條關於注意兩車並行之間隔
    及後車與前車之間應保持隨時可以煞停之距離等規定，規範
    其行車秩序（最高法院107年度台上字第3398號判決意旨參
    照）。查被告與告訴人所騎機車於發生本件車禍前，係在同
    向同一車道行駛，此除經被告一再陳明在卷外（見偵卷第72
    頁、原審審交易卷第42頁、本院卷第44頁），亦有道路交通
    事故現場圖、監視器錄影畫面翻拍照片、臺灣新北地方檢察
    署檢察事務官勘驗報告在卷可佐（見偵卷第31、43、89頁）
    。故依前揭說明，被告與告訴人所騎機車既在同向同一車道
    行駛，「轉彎車應讓直行車先行」之規定自無適用餘地，是
    公訴意旨此節所指，尚難採認。
　㈢綜上所述，足徵被告任意性之自白核與事實相符，自堪採信
    。是以本件事證已臻明確，被告之犯行應堪認定。
二、論罪之說明
　㈠被告之罪名：　
　  核被告所為，係犯刑法第284條前段之過失傷害罪。　　
  ㈡刑之減輕：
　　被告於肇事後留在現場，在其犯行尚未被有偵查犯罪職權之
    機關或公務員發覺前，主動向到場處理之員警承認其係騎車
    肇事者，進而接受裁判，此有道路交通事故肇事人自首情形
    紀錄表在卷可稽（見偵卷第57頁），是被告核已自首，酌依
    刑法第62條前段規定，減輕其刑。　　
三、撤銷改判之理由
  ㈠原審經詳細調查後，以被告犯罪之事證明確，予以論罪科刑
    ，固非無見。惟查：⑴被告係違反道路交通安全規則第94條
    第3項「汽車行駛時，駕駛人應注意兩車並行之間隔」之誡
    命規定，方致生本件過失傷害之結果，其並非違反同規則第
    102條第1項第7款「轉彎車應讓直行車先行」之規定，詳見
    前述，乃原判決認被告係違反「轉彎車應讓直行車先行」之
    規定，自有未合。⑵被告嗣於本院審理時業與告訴人達成以
    新臺幣（下同）20萬元和解，並已實際給付其中5萬元，此
    有本院和解筆錄在卷可按（見本院卷第93、94頁），堪認被
    告犯後終能正視己非，盡力彌補其所造成之損害，其犯後彌
    縫態度尚屬可取。是以本件量刑基礎已有變更，原審未及審
    酌，亦有未合。
　㈡準此，被告上訴指摘原審量刑過重，請求從輕量刑，為有理
    由，且原判決復有上開其他未恰之處，已屬無可維持，自應
    由本院將原判決撤銷，另為適法判決。
四、自為科刑之說明
    本院以行為人之責任為基礎，審酌被告騎車本應善盡注意義
    務，詎其竟未注意兩車並行間隔而貿然右轉，因此肇生本件
    車禍，致告訴人受有前揭傷害，是其所為自應受有相當程度
    之刑事非難；另考量被告並無任何前科紀錄，此有本院被告
    前案紀錄表在卷可考，其素行應非不良，而其於本院審理時
    已能坦承犯行，且與告訴人達成和解並已有部分實際賠償，
    足見其終能正視己非，盡力彌補其所造成之損害，犯後彌縫
    態度尚屬可取，兼衡被告大學在學中之智識程度、無業、未
    婚、無子女、均由家人提供生活費之生活狀況（以上見本院
    卷第46頁）暨告訴人表示原諒被告並同意減輕其刑之意見（
    見本院卷第93頁）等一切情狀，酌情改量處如主文欄第2項
    所示之刑。
五、被告緩刑之說明
  ㈠被告前未曾因故意犯罪受有期徒刑以上刑之宣告，業見前述
    ，本院審酌其為本件過失傷害犯行，固有不該，但其於本院
    審理時，已與告訴人以20萬元和解，並已實際給付其中5萬
    元，足見被告犯後尚知盡力彌補其所造成之損害，彌縫態度
    尚屬可取，誠堪認定其經此教訓後，當知所警惕，復考量本
    案為過失犯行，並非故意犯罪，而告訴人亦表示同意給予被
    告緩刑宣告（見本院卷第93頁），實宜使被告有機會得以改
    過遷善，是以本院認尚無逕對其施以自由刑之必要，自可先
    賦予其適當之社會處遇，以期其能有效回歸社會，故對被告
    所宣告之刑，以暫不執行為適當，爰依刑法第74條第1項第1
    款規定，另諭知緩刑2年，以啟自新。
　㈡再者，本院斟酌被告雖與告訴人達成和解，但實際上其僅履
    行5萬元之部分和解款項，仍有餘款15萬元尚待履行，為免
    其於受緩刑宣告後未能依約履行，爰同時依刑法第74條第2
    項第3款規定，諭知其應以雙方和解時所約定之方式即如附
    表所示方式，向告訴人給付如附表所示金額之損害賠償，以
    保障告訴人權益；倘被告違反上開應行負擔之事項且情節重
    大者，依法其緩刑之宣告仍得由檢察官向法院聲請撤銷，併
    此敘明。　　
據上論斷，應依刑事訴訟法第369條第1項前段、第364條、第299
條第1項前段，刑法第284條前段、第62條前段、第41條第1項前
段、第74條第1項第1款、第2項第3款，刑法施行法第1條之1第1
項，判決如主文。
本案經檢察官黃彥琿提起公訴，被告提起上訴後，由檢察官黃和
村、邱美育到庭執行職務。
中　　華　　民　　國　　110 　年　　9 　　月　　15　　日
　　　　　　　　　刑事第九庭  審判長法　官  潘翠雪
　　　　　　　　　　　　　　　　　  法　官  陳俞婷
　　　　　　　　　　　　　　　　　  法　官  陳信旗
以上正本證明與原本無異。
不得上訴。
                                    書記官  董佳貞
中　　華　　民　　國　　110 　年　　9 　　月　　15　　日

附表 被告應給付告訴人陳榮俊新臺幣（下同）20萬元，給付方式如下： ㈠被告已於110年8月30日當庭給付5萬元。 ㈡被告應於110年9月30日前，給付餘款15萬元，並逕匯至告訴人臺灣土地銀行中和分行第000000000000號帳戶。 

附錄本案論罪科刑法條全文：
刑法第284條
    因過失傷害人者，處一年以下有期徒刑、拘役或十萬元以下
    罰金；致重傷者，處三年以下有期徒刑、拘役或三十萬元以
    下罰金。